【裁判字號】    95,上訴,729
【裁判日期】    950629
【裁判案由】    強盜等
【裁判全文】
臺灣高等法院高雄分院刑事判決         95年度上訴字第729號
上  訴  人  臺灣高雄地方法院檢察署檢察官
被      告  乙○○
                    （另案在台灣高雄第二監獄執行中）
指定辯護人  本院公設辯護人  甲○○
上列上訴人因被告強盜等案件，不服臺灣高雄地方法院94年度訴
字第3408號中華民國95年1 月24日第一審判決（起訴案號：臺灣
高雄地方法院檢察署94年度偵字第18183 號），提起上訴，本院
判決如下：
    主  文
原判決撤銷。
乙○○攜帶兇器，踰越牆垣，於夜間侵入有人居住之建築物竊盜
未遂，因脫免逮捕而當場施以強暴、脅迫，累犯，處有期徒刑
年捌月。
扣案之鋸子壹片、一字型螺絲起子壹支、剪刀壹支、鐵絲壹條、
鐵片壹片、手電筒壹支、背包壹個，均沒收。
    事  實
一、乙○○前因毒品危害防制條例案件，經臺灣桃園地方法院以
    89年度訴字第491 號判決判處有期徒刑1 年6 月，於89年10
    月22日入監執行，嗣於91年6 月14日因縮短刑期假釋出監，
    並於91年8 月12日縮刑期滿，期間未經撤銷假釋，所餘刑期
    以已執行論。仍未知警惕，復意圖為自己不法之所有，於94
    年8 月23日凌晨2 時許，將其所有客觀上可供兇器使用之鋸
    子1 片、一字型螺絲起子1 支、剪刀1 支、鐵絲1 條、鐵片
    1 片及手電筒1 支置於其所有黑色背包內，由不知情之綽號
    「阿南」、「阿弟」等2 名不詳姓名年籍成年男子，駕車載
    其前往高雄市三民區○○○路218 號之「玉皇宮」後，乙○○即攜帶前開背包，緣廟外金爐攀爬，踰越牆垣至2 樓陽台
    ，由未上鎖之鋁製落地窗進入廟內，見供奉於大殿閣樓上之
    神像掛有金牌，即沿閣樓下方雕花樑柱攀爬，欲跨越閣樓欄
    杆下手竊取神像上金牌，於尚未得手之際，即為廟內值夜之
    丁○○發現，呼喊「有賊」並上前追捕，乙○○即自樑柱躍
    下，與丁○○在大殿1 樓追逐，另於廟內值夜之丙○○、杜
    明洲聞聲亦加入追捕，追至大殿（面對廟外）右側大門時，
    乙○○雖已開啟門扇，惟不及跨出門檻，即為丁○○、杜明
    洲及丙○○自後趕上，由丁○○自乙○○左後方，以左手臂
    勒住乙○○之左肩、左臂，並以右手拉住乙○○之後褲腰；
    杜明洲則拉住乙○○之右臂；丙○○自後方抱住乙○○之左
    腿，因而難以動彈，乙○○為脫免逮捕，竟當場向丁○○、
    丙○○脅迫稱：「若不放手我要拿刀殺你們」，因丁○○、
    丙○○仍堅不放手，乙○○即低頭張口猛咬丁○○架於其胸
    前之左前臂1 下，致丁○○受有左前臂皮膚缺損之傷害，同
    時左腿掙脫丙○○之擒抱後，以左腳踹擊丙○○後腰部1 下
    ，然終為丁○○、杜明洲及丙○○等人所制伏，嗣經警據報
    到場查獲上情，並扣得乙○○所有，上開背包內鋸子1 支、
    一字型螺絲起子1 支、剪刀1 支、鐵絲1 條、鐵片1 片、手
    電筒1 支及其事前在桃園縣市竊得之金牌10塊（此部分所涉
    竊盜犯行另經他案審理中）。
二、案經高雄市政府警察局三民第一分局報請臺灣高雄地方法院
    檢察署檢察官偵查起訴。
    理  由
壹、證據能力方面：
一、按被告以外之人於偵查中向檢察官所為陳述，除顯有不可信
    之情況者外，得為證據，同法第159 條之1 第2 項定有明文
    。偵查中對被告以外之人所為之偵查筆錄，性質上屬傳聞證
    據。惟現階段刑事訴訟法規定檢察官代表國家偵查犯罪、實
    施公訴，依法有訊問證人之權，證人且須具結，而實務運作
    時，檢察官偵查中向被告以外之人所取得之陳述，原則上均
    能遵守法律規定，不致違法取供，其可信度極高，職是，被
    告以外之人前於偵查中已具結而為證述，除反對該項供述得
    具有證據能力之一方，已釋明「顯有不可信之情況」之理由
    外，不宜遽指該證人於偵查中之陳述不具證據能力。本件證
    人丁○○、丙○○於檢察官偵查中所為之陳述，未曾提及檢
    察官在偵查時有不法取供之情形，本院亦查無上開供述有顯
    不可信之情況，依上說明，渠等於偵查中之證言自均具有證
    據能力，合先敘明。
二、按被告以外之人於審判外之陳述雖不符刑事訴訟法第159 條
    之1 至之4 等4條 之規定，而經當事人於審判程序同意作為
    證據，法院審酌該言詞陳述或書面陳述作成時之情況，認為
    適當者，亦得為證據；當事人、代理人或辯護人於法院調查
    證據時，知有刑事訴訟法第159 條第1 項不得為證據之情形
    ，而未於言詞辯論終結前聲明異議者，視為有前項之同意，
    同法第159 條之5 定有明文。本件關於人證、物證及書證等
    證據，除上開說明外，其餘於本院調查證據時，當事人檢察
    官及被告、辯護人均未於言詞辯論終結前聲明異議，本院以
    證人之陳述均係其等本於自由意識之陳述，查無不當取供之
    情形，以及物證、書證等證據與上開證言相符，審酌其等作
    成時之情況，認為適當，依上開規定，均得為證據。
貳、實體方面：
一、訊據被告乙○○固坦承有於前揭時、地由綽號「阿南」、「
    阿弟」之不詳姓名年籍成年男子，駕車載往「玉皇宮」後，
    攜帶裝有其所有之前開工具之背包，進入廟內，欲竊取安奉
    於閣樓上神像之金牌，經被害人丁○○發現追捕，並有咬傷
    丁○○之左前臂等情，惟矢口否認有何準強盜犯行，辯稱：
    被告並無以言語威脅丁○○，且係因丁○○等人於逮捕後，
    將被告綑綁，並持續毆打，被告為反抗始咬傷丁○○云云。
二、經查：
 (一) 被告於94年8 月23日凌晨2 時許，攜帶裝有鋸子1 片、一字
    型螺絲起子1 支、剪刀1 支、鐵絲1 條、鐵片1 片及手電筒
    1 支之黑色背包，自廟外金爐攀爬，踰越牆垣至2 樓陽台，
    再由未上鎖之鋁製落地窗（按並非窗戶，而係外圍為鋁框，
    內為大片玻璃之鋁製落地窗，見原審卷第61頁正面及第125
    頁反面，被告雖供稱是從窗戶進入，應係指該落地窗而言）
    進入廟內走廊，見供奉於大殿閣樓上之神像掛有金牌，即沿
    閣樓下方雕花樑柱攀爬，欲跨越閣樓欄杆下手竊取神像上金
    牌，於尚未得手之際，為被害人丁○○發覺追捕等情，業據
    被告於警詢、偵訊、原審及本院審理時坦承不諱（見警卷第
    2 、3 頁、偵卷第19、36頁、原審法院卷第24、25、84、87
    頁），核與證人即被害人丁○○、丙○○於偵訊及原審法院
    審理中結證情節相符（見偵卷第35、36頁、原審法院卷第74
    、79頁）。被告當時所攀爬之雕花樑柱，位於掛有金牌之神
    像左下方，離神像不過4 、5 公尺距離，業經原審法院履勘
    現場地形、方位無訛，製有勘驗筆錄1 份、現場照片共23幀
    在卷可參（見原審法院卷第120 至136 頁），被告被發現時
    正沿該雕花柱子向上往金牌方向攀爬，足認其已選定行竊物
    品並已著手竊取，而尚未得手。此外，復有上開工具及背包
    扣案為憑，足認被告此部分之供述，核與事實相符，堪予採
    信。
 (二) 被告咬傷被害人丁○○之左前臂1 節，業據其於警詢、偵查
    、原審及本院審理時自承在卷（見警卷第2 頁、偵卷第20頁
    、原審法院卷第79頁），且經證人即被害人丁○○、證人丙○○於偵訊及原審法院審理中結證明確（見偵卷第35頁、原
    審法院卷第74、81頁），復有高雄市立聯合醫院出具之診斷
    證明書1 紙、傷勢照片2 幀在卷為憑（見警卷第21、22頁）
    。證人丁○○於原審法院審理中結證稱：「我喊『賊』後，
    被告即往神明右邊（面對神像方向）往大門（大殿旁之五斗
    殿大門）方向逃跑，他要開門，我阻擋他，硬拉住他，他又
    跑回大殿，準備開大殿的門跑出去，門被他拉開，我拉他黑
    色上衣，拉破後，我再拉住他褲頭，他咬我的左手，我還是
    拉住不放，他說『你要放還是不要放』、『你不放我拿刀子
    刺你』、他在被綁之前在大門門檻那邊咬我的，不是因為我
    綁他才咬我的」等語（見原審法院卷第74、75頁）；證人丙○○於原審法院審理時結證稱：被告跑到（面對神像）左邊
    的門，門開一半丁○○右手抓住被告後腰褲頭，左手抓被告
    左手，被告咬他的手，當時各殿都有開燈，我在場抱住被告
    的腿，被告咬丁○○前有說「你若不放，我要殺死你」等語
    （見原審法院卷第81、82頁）；證人杜明洲於原審法院審理
    時結證稱：「因為丁○○喊賊，被告正要跑，我與丁○○、
    丙○○去追，在正殿門邊抓到他，我們是一人抓被告一邊，
    我抓被告右手，我一腳在門外，一腳在門內，面對被告要把
    被告推進來。丁○○跟被告同方向，一手抓被告後褲腰，一
    手拉被告左手，丁○○被咬到手，歐再佐當時站在丁○○的
    後面抓被告的腳，我們抓住被告時，被告說他不再跑了之前
    ，丁○○的手臂已經都是血了」、「後來被告說他不再跑了
    ，要我們倒水給他喝，丁○○說把他綁起來，綁的時候，被
    告靜靜的讓我們綁，沒有掙扎沒有咬人」、「我在大紅門邊
    有聽到被告對丁○○說不放手要拿刀子殺他」等語（見原審
    法院卷第206 、207 頁）；證人方滿雄於原審法院審理時結
    證稱：「我聽到有人喊，下來時看到丁○○、丙○○等2 、
    3 人抓到被告，我下來時看到丁○○已經受傷了，受傷的過
    程我沒看到，我過去幫忙抓被告的手，後來林信芳進來綁住
    被告，綁的過程被告靜靜讓我們綁」等語（見原審法院卷第
    208 頁）；證人林信芳於原審法院審理時結證稱：「我在4
    樓睡覺，聽到有撞廟門的聲音，樓下杜明洲打電話上來叫我
    下去，下去時看到被告坐在地上，手被方滿雄抓著，還沒有
    綁，我怕他跑了，就協助抓著被告，請人拿繩子來綁住他，
    他沒有掙扎」、「我們將他的手、腳綁起來，壓在地上，他
    沒有辦法（在綁完以後）咬到人，而且是我綁的，（如果是
    在綁的時候咬）要咬也是咬到我」等語（見原審法院卷第20
    9 、213 、214 頁）。是前開證人證述情節互核相符，足認
    被告確在遭綑綁之前即已咬傷丁○○，且係在大殿門邊被逮
    捕前，因左手被丁○○以左手從後抓住，後褲腰被丁○○右
    手拉住，右手被杜明洲拉住，左腿被丙○○抱住；掙扎動彈
    不得，為使丁○○放手以脫免逮捕，即以言語威脅丁○○「
    若不放手就拿刀殺你」，然因丁○○仍堅不放手，即低頭以
    猛咬丁○○架在胸前之左手，意使丁○○因疼痛而鬆手甚明
    。且丁○○受傷之部位在左前臂手腕上方約10公分處，亦與
    前開姿勢相吻合。況如依被告所辯，係於被捆綁後遭毆打始
    起意咬人，則被咬者應係綑綁之人即證人林信芳，而非丁○○，益徵被告所辯顯係卸責之詞，委無足採。
  (三)綜上所述，本件被告罪證已很明確，被告所辯，顯係卸責之
    詞，不足採信，犯行洵堪認定。
三、按侵入竊盜究以何時為著手起算時點，依一般社會觀念，咸
    認行為人以竊盜為目的，而侵入他人住宅，搜尋財物時，即
    應認與竊盜之著手行為相當（最高法院84年度台上字第4341
    號判決意旨參照）。本件被告主觀上既以竊取神像上金牌為
    目的，而侵入玉皇宮內，並攀爬通往神像之雕柱，客觀上足
    認已著手於竊盜行為之實行，因尚未將該金牌置入自己實力
    支配範圍之內，應認係竊盜未遂。次按刑法第321 條第1 項
    第3 款之攜帶兇器竊盜罪，係以行為人攜帶兇器竊盜為其加
    重條件，此所謂之兇器，其種類並無限制，凡客觀上足以對
    人之生命、身體、安全構成威脅，具有危險性之兇器均屬之
    ，且祇須行竊時攜帶此種具有危險性之兇器為已足，並不以
    攜帶之初有行兇之意圖，或確已用於行竊為必要（最高法院
    52年台上字第711 號、79年台上字第5253號判例意旨參照）
    。本件被告所持鋸子1 片、一字型螺絲起子1 支、剪刀1 支
    、鐵絲1 條、鐵片1 片，均係金屬製成，質地堅硬，有照片
    2 幀附卷可查（見警卷第20頁），客觀上足對人之身體、生
    命、安全構成威脅，自屬兇器。又本件玉皇宮內夜間均有人
    輪值，業據證人丁○○結證明確（見原審法院卷第77頁），
    該廟宇雖非住宅，仍屬有人居住之建築物，本件被告於凌晨
    2 時之深夜，持上開足為兇器之工具，緣廟外金爐攀爬，踰
    越2 樓牆垣至2 樓陽台上，再侵入有人居住之玉皇宮內，竊
    取神像上之金牌未遂，已有刑法第321 條第1 項第1 款、第
    2 款、第3 款之攜帶兇器，踰越牆垣，於夜間侵入有人居住
    之建築物竊盜未遂之情形。復按刑法第329 條準強盜罪之所
    謂施強暴或脅迫，只須有此行為即足，並不以致使被害人不
    能抗拒為必要。此與強盜罪係以強暴、脅迫等手段，致使被
    害人不能抗拒為構成要件者不同（最高法院91年度台上字第
    3746號判決意旨參照）。又刑法第329 條之以強盜論，即以
    強盜罪相當條文處罰之意，並非專以第328 條第1 項之強盜
    論，故第330 條所謂犯強盜罪，不僅指自始犯強盜罪者而言
    ，即依第329 條以強盜論者，亦包括之，如此項準強盜有第
    321 條第1 項各款情形之一，自應依第330 條論處（最高法
    院42年台上字第523 號、48年台上166 號、48年台上878 號
    判例參照）。又準強盜罪係以竊盜或搶奪為前提，在脫免逮
    捕之情形，其竊盜或搶既遂者，即以強盜既遂論，如竊盜或
    搶奪為未遂，即以強盜未遂論（最高法院68年台上字第2772
    號判例參照）。本件被告攜帶凶器，踰越牆垣，於夜間侵入
    有人居住之建築物內行竊，因被害人丁○○發覺追捕而未得
    手，為脫免逮捕，當場恐嚇並咬傷丁○○，所犯之準強盜罪
    ，已具有刑法第321 條第1 項第1 款、第2 款、第3 款之情
    形，自應依同法第330 條第2 項、第1 項於攜帶兇器，踰越
    牆垣，於夜間侵入有人居住之建築物強盜未遂罪論處。被告
    前有如事實欄所示犯罪科刑情形，有臺灣高等法院被告前案
    紀錄表1 份在卷可按，其於受有期徒刑執行完畢後，5 年內
    再犯本件有期徒刑其以上之罪，為累犯，應依刑法第47條之
    規定加重其刑。被告已著手於犯罪行為之實行而不遂，應依
    刑法第26條前段之規定減輕其刑。被告應處之刑有加重減輕
    事宜，應予先加重後減輕之。
四、原審據以論罪科刑，固非無見。惟查(一)被告行竊時，自廟外
    金爐攀爬後，另有踰越2 樓牆垣進入至2 樓陽台之情形，原
    判決就此「踰越2 樓牆垣」部分漏未審酌，自有未洽。(二)按
    刑法第330 條所規定加重強盜罪之既遂與否，以有無得財為
    準，本件被告既竊盜未得手，而論以未遂罪，主文自應記載
    為：「乙○○攜帶兇器，踰越牆垣，於夜間侵入有人居住之
    建築物竊盜未遂，因脫免逮捕而當場施以強暴、脅迫」，以
    避免被誤會為竊盜部分既遂（司法院 (80) 廳刑一字第1259
    號函參照），原判決所記載之主文誤為：「乙○○攜帶兇器
    夜間侵入有人居住之建築物竊盜，因脫免逮捕而當場施以強
    暴、脅迫未遂」，亦有未合。檢察官上訴意旨，以(一)被告與
    綽號「阿南」、「阿弟」2 人係共同行竊，被告所為應另有
    刑法第321 條第1 項第4 款之結夥3 人以上之加重條件情形
    ；(二)被告係由未上鎖之鋁門進入廟內，亦有刑法第321 條第
    1 項第2 款之毀越門扇之加重竊盜情形；(三)原審量刑過輕云
    云，指摘原判決不當。然查(一)並無證據足以證明綽號「阿南
    」、「阿弟」2 人係知情而參與本件犯行，詳如後述；(二)被
    告係由未上鎖之鋁門進入廟內，因係鋁製落地窗，屬於門扇
    之1 種，亦未踰越，自無刑法第321 條第1 項第2 款之毀越
    門扇之加重竊盜情形；(三)原審量刑尚屬適當，並無過輕之情
    形；檢察官上訴，固無理由，但原判決既有上開可議之處，
    自仍應由本院將原判決撤銷改判。查公訴人雖以被告於審理
    中經各項調查證據、勘驗現場，事證均已明確後，猶矢口否
    認犯行，毫無悔意，浪費訴訟資源及構成累犯等情狀，具體
    求處被告有期徒刑8 年5 月，然本院審酌被告行竊尚未得手
    ，未造成被害人財產上損害，固為脫免逮捕當場施強暴脅迫
    ，仍應論以加重強盜未遂，得按既遂犯之刑減輕之，且於情
    急下張口咬人，而非以所攜兇器傷人，危害較輕，參以已坦
    認加重竊盜部分犯行，並非全盤否認，犯後態度尚可，尚難
    謂其毫無悔意等一切情狀，認公訴人求刑容有過重，爰仍依
    原審，量處如主文第2 項所示之刑。扣案之鋸子1 支、一字
    螺絲起子1 支、剪刀1 支、鐵絲1 條、鐵片1 片、手電筒1
    支、背包1 個，係被告所有，供犯本件加重竊盜所用之物，
    業據其供陳在卷，併依刑法第38條第1 項第2 款規定宣告沒
    收之。
五、公訴意旨另以：被告乙○○與真實姓名年籍不詳，綽號分別
    為「阿南」、「阿弟」之人共同基於意圖為自己不法所有之
    犯意聯絡，於上開時間結夥同往玉皇宮，由乙○○進入行竊
    ，「阿南」、「阿弟」在外把風，見乙○○行竊失風，而駕
    車逃逸，因認被告所犯強盜罪，另有刑法第321 條第1 項第
    4 款之結夥3 人以上之加重條件情形。查被告於警詢及檢察
    官偵查中雖曾供稱「阿南」、「阿弟」2 人在外把風云云，
    然被告於原審及本院審理中則改稱：伊叫「阿南」、「阿弟
    」載伊到玉皇宮找朋友，渠等並不知伊係前往行竊等語，其
    前後所為之供述不一；證人丁○○、丙○○、杜明洲、林信
    芳等雖證稱被告有對著廟外喊「阿南、阿南」，然廟外2 人
    並無反應等語，是廟外2 人是否即為被告所稱之「阿南」、
    「阿弟」，尚非無疑，況該2 人見被告呼叫竟全無營救之反
    應，本院復查無其他證據足資證明「阿南」、「阿弟」之人
    有參與本件犯行，自難僅憑被告於警詢及檢察官偵查中之片
    面供述，遽認渠等與被告間有何犯意聯絡及行為分擔，應為
    被告有利之認定，認無此結夥3 人之加重情形。惟此部分因
    與上開論罪科刑部分係同一法條不同款之加重情形，屬實質
    上一罪關係，爰不另為無罪之諭知。公訴人另以被告基於傷
    害人身體之犯意，咬傷丁○○左前臂，致丁○○受有左前臂
    皮膚缺損之傷害，認被告此部分另犯刑法第277 條第1 項之
    傷害罪嫌一節，經查證人丁○○雖於原審法院審理中陳稱：
    我不對被告提出傷害告訴，我要原諒他，警詢記載（我要對
    被告提出傷害告訴）可能有誤等情，但其既僅表示可能有誤
    ，並未否認警詢之正確性，且於警詢筆錄製作完畢後簽名其
    上，足認其確有提出本件傷害告訴無疑，然因強盜暴行致普
    通傷害者，除有傷害故意應分別情形依總則數罪併罰或從一
    重處斷外，概認為強暴當然之結果，不予論罪，最高法院24
    年度民刑事庭會議決議可資參考，而本件被告係為脫免逮捕
    ，而當場張口猛咬丁○○架於其胸前之左前臂1 下，致丁○○受有左前臂皮膚缺損之傷害，已如前述，尚難認被告有另
    行傷害被害人丁○○之故意，上開行為，自應認係強盜罪之
    當然結果，不另構成傷害罪。因此部分公訴人認與上開論罪
    科刑部分有牽連犯之裁判上一罪關係，爰不另為無罪之諭知
    ，併此敘明。
據上論結，應依刑事訴訟法第369 條第1 項前段、第364 條、第
299 條第1 項前段，刑法第329 條、第330 條第2 項、第1 項、
第47條、第26條前段、第38條第1 項第2 款，判決如主文。
本案經檢察官張金塗到庭執行職務。
中    華    民    國    95    年    6     月    29    日
            刑事第五庭  審判長法  官  曾永宗
                              法  官  陳  箐
                              法  官  任森銓
以上正本證明與原本無異。
如不服本判決應於收受本判決後10日內向本院提出上訴書狀，其
未敘述上訴理由者，並得於提起上訴後10日內向本院補提理由書
狀（均須按他造當事人之人數附繕本）「切勿逕送上級法院」。
中    華    民    國    95    年    6     月    29    日
                              書記官  蘇恒仁
附錄本件判決論罪科刑法條：
中華民國刑法第330 條
犯強盜罪而有第321 條第1 項各款情形之一者，處7 年以上有期
徒刑。
前項之未遂犯罰之。


司法院資訊處製作；財團法人民間司法改革基金會備份。
